【裁判字號】    95,簡,230
【裁判日期】    950926
【裁判案由】    食品衛生管理法
【裁判全文】
高雄高等行政法院簡易判決
                            95年度簡字第230號
原      告  甲○○
被      告  高雄市政府衛生局
代  表  人  韓明榮  局長
訴訟代理人  丙○○
            乙○○
上列當事人間因食品衛生管理法事件，原告不服高雄市政府中華
民國95年5月16日高市府法一字第0950025122號訴願決定，提起
行政訴訟。本院判決如下：
    主  文
原告之訴駁回。
訴訟費用由原告負擔。
    事實及理由
一、緣原告於民國（下同）94年11月3日ebay拍賣網站，網址為
    http://cgi.tw.ebay.com刊登「【壯陽＆持久】～強力威哥
    王」其內容載有：「男性聖品～強力威哥王：以海狗鞭、羊
    鞭、鹿鞭．．．主樣原料精製而成，經科學實驗證明，本品
    具有調節人體平衡，滋補強壯人體的特殊作用。特別適用於
    因腎虛的身體虛弱者，威哥王有效促成男性第二次發育，成
    為豐富的ＶＢ１、ＶＢ２、ＶＢ６、甲基睪丸素等調節男性
    腎臟丸生成自然激素，同時催化男性器官細胞的分裂生長．
    ．．使器官發育不良、短小的男性真正重獲自信。．．．功
    效：男性陽痿、早洩、男女性性冷感、女性無高潮。」等文
    字，案經台北市政府衛生局查獲後移送被告處理，被告調查
    結果認該廣告為原告所刊登，且內容涉及誇大不實或易生誤
    解之違規事實明確，乃依法告發並據以科處新台幣（下同）
    3萬元罰鍰。原告不服，提起訴願，遭決定駁回，遂提起本
    件行政訴訟。
二、原告起訴意旨略以：其深知守法之重要性，對於無心違反食
    品衛生管理法絕無異議，同時也深感羞愧與懊悔，然法律不
    外人情，希望鈞院能給原告改過之機會，其願將所有剩餘之
    「強力威哥王」交給被告銷毀之；其自收到ebay網站通知廣
    告違法後，即撤除「強力威哥王」之廣告販賣行為，且始終
    未售出任何威哥王產品（可由ebay網站查詢），雖犯錯但未
    對任何人造成困擾；當時因太太懷孕、原告本人重度殘障無
    法工作，小孩出生在即，又因不闇法律，才於ebay刊登廣告
    販賣威哥王，若知不可販賣，原告必守法；其迄今還接受「
    中低收入戶身心障礙者生活補助」，女兒也領取「清寒家庭
    子女生活教育補助」，太太因須照顧女兒也無法工作，其生
    活實在困難；原告於95年2月20日體檢得知罹患糖尿病、肝
    功能不正常等多項慢性病，須常期就醫，且於同年5月得知
    左手罹患「腕隧道症候群」，脊椎彎曲28度，此兩項皆須開
    刀治療，至今也因沒錢而無法治療；又原告尚欠1百多萬卡
    債無力償還，當時是因93年至越南投資失敗，其實無力繳納
    罰款3萬元等語，爰聲明求為判決訴願決定及原處分均撤銷
    。
三、被告則以：原告於94年11月3日在ebay拍賣網站刊登「【壯
    陽&持久】男性聖品~強力威哥王」，其內容刊登「威哥王有
    效促成男性第二次發育．．．使器官發育不良、短小的男正
    重獲自信。功效：男性陽痿、早洩、男女性性冷感、女性無
    高潮。」等詞句明顯涉及誇張及易生誤解，被告考慮原告係
    第一次違規，僅處以最低罰鍰3萬元，易言之，原裁處並無
    不當或違反比例原則之處。又原告有糖尿病等慢性疾病，且
    尚欠銀行卡債1百多萬元，被告雖同情原告身體狀況不佳，
    經濟且惡劣，惟法無明文因此可能免予處罰等語，資為抗辯
    。爰聲明求為判決原告之訴駁回。
四、按「對於食品、食品添加物或食品用洗潔劑所為之標示、宣
    傳或廣告，不得有不實、誇張或易生誤解之情形。」、「違
    反第19條第1項規定者，處新台幣3萬元以上15萬元以下罰鍰
    ．．．。」為食品衛生管理法第19條第1項、第32條第1項前
    段所明定。又有關食品廣告標示詞句涉及誇張易生誤解或醫
    藥效能之認定，行政院衛生署於94年3月31日以衛署食字第0
    940402395號函：「總說明：．．．四、各級衛生機關對於
    可能涉嫌違規之產品，應視個案所傳達消費者訊息之整體表
    現，包括文字敘述、產品品名、圖案、符號等，綜合研判，
    切勿咬文嚼字，以達毋枉毋縱之管理目標。」、「．．．二
    、詞句未涉及醫藥效能但涉及誇張或易生誤解：（一）涉及
    生理功能者：例句：增強抵抗力。強化細胞功能。增智。補
    腦。增強記憶力。改善體質。解酒。清除自由基。排毒素。
    分解有害物質。」查上述行政院衛生署函釋係認定產品標示
    、宣傳或廣告是否涉嫌違規之標準，屬解釋性行政規則，其
    係做為衛生署所屬機關判斷是否違規之依據，並未增加人民
    權利義務之限制或負擔，爰予援用。
五、經查，原告於94年11月3日ebay拍賣網站，網址為http://cg
    i.tw.ebay.com刊登「【壯陽＆持久】～強力威哥王」其內
    容載有：「男性聖品～強力威哥王：以海狗鞭、羊鞭、鹿鞭
    ．．．主樣原料精製而成，經科學實驗證明，本品具有調節
    人體平衡，滋補強壯人體的特殊作用。特別適用於因腎虛的
    身體虛弱者，威哥王有效促成男性第二次發育，成為豐富的
    ＶＢ１、ＶＢ２、ＶＢ６、甲基睪丸素等調節男性腎臟丸生
    成自然激素，同時催化男性器官細胞的分裂生長．．．使器
    官發育不良、短小的男性真正重獲自信。．．．功效：男性
    陽痿、早洩、男女性性冷感、女性無高潮。」等文字乙節，
    為原告所不爭執，復有系爭產品網站廣告、網站會員資料、
    台北市政府衛生局94年11月29日北市衛藥食字第0943918710
    0號函影本附卷可稽，洵堪認定。又「強勁威哥王」產品為
    中國貴州力之源保健品有限公司生產之粒狀食品，此有該產
    品外包裝及說明書原本附訴願卷足稽，則原告如欲對該食品
    加以宣傳或廣告，應依食品衛生管理法第19條第1項規定，
    不得有不實、誇張或易生誤解之情形。而違規廣告之認定，
    係就個案所欲傳達消費者訊息之整體表現，包括文字敘述、
    產品品名、圖案、符號等綜合研判後，再據以認定。本件依
    原告在ebay拍賣網站對「強勁威哥王」食品所撰寫之文字敘
    述，宣稱該食品具有調節人體平衡，滋補強壯人體的特殊作
    用，適用男性陽痿、早洩、男女性性冷感、女性無高潮等功
    效，顯有不實、誇張而易生誤解之情形，已屬對「強勁威哥
    王」食品為宣傳廣告之行為，且其行為顯已違反上開食品衛
    生管理法第19條第1項規定。又原告主張其僅上網廣告尚未
    售出該食品，未對他人造成困擾云云，然按食品衛生管理法
    第19條第1項規定係就食品之宣傳廣告行為加以規範，至於
    行為人是否已由該宣傳廣告中獲取利益，在所不問。又原告
    主張其有糖尿病等慢性疾病，且尚欠銀行卡債1百多萬元，
    無力繳納本件罰鍰云云。然原告上開主張縱屬實在，亦不能
    作為免責之事由，故仍無解於其依食品衛生管理法相關規定
    所應負之行政責任。
六、綜上所述，原告之主張既不足取，其在ebay拍賣網站刊登關
    於「強勁威哥王」食品之宣傳廣告，所使用之詞句易使民眾
    誤解該產品具有特定功效，揆諸前揭法律規定及說明，其已
    涉及違規宣傳廣告，則被告以原告違反食品衛生管理法第19
    條第1項規定，並依同法第32條第1項前段科處3萬元罰鍰，
    並無違誤。訴願決定予以維持，亦無不合。原告起訴意旨求
    為撤銷，為無理由，應予駁回。並不經言詞辯論為之。
七、據上論結，本件原告之訴為無理由，依行政訴訟法第233條
    第1項、第236條、第195條第1項後段、第98條第3項前段，
    判決如主文。
中    華    民    國    95    年     9    月   26     日
                              法  官  李協明
以上正本係照原本作成。
如不服本判決，應於送達後20日內，向本院提出上訴狀並表明上
訴理由，如於本判決宣示後送達前提起上訴者，應於判決送達後
20日內補提上訴理由書（須按他造當事人人數附繕本）。
提起上訴應預繳送達用雙掛號郵票7份（每份34元）。
中    華    民    國    95    年     9    月   26     日
                              書記官  周良駿
附註:
行政訴訟法第235條（第1項、第2項）:
對於適用簡易程序之裁判提起上訴或抗告，須經最高行政法院之
許可。
前項許可，以訴訟事件所涉及之法律見解具有原則性者為限。


司法院資訊處製作；財團法人民間司法改革基金會備份。
